【裁判字號】    99,簡上,15
【裁判日期】    990319
【裁判案由】    妨害家庭
【裁判全文】
臺灣基隆地方法院刑事判決              99年度簡上字第15號
上  訴  人
即  被  告  甲○○
            乙○○
上列上訴人即被告因妨害家庭案件，不服本院基隆簡易庭98年度
基簡字第1477號，中華民國94年8 月12日第一審簡易判決（聲請
簡易判決處刑案號：臺灣基隆地方法院檢察署98年度偵續字第98
號）提起上訴，本院管轄之第二審合議庭判決如下：
    主      文
上訴駁回。
    事實及理由
一、本案經本院審理結果，認第一審簡易庭以「上訴人即被告乙○○有配偶而與人通姦，所為係觸犯刑法第二百三十九條前
    段之罪」，「上訴人即被告甲○○與有配偶之人相姦，所為
    係觸犯刑法第二百三十九條後段之罪，依刑事訴訟法第四百
    四十九條第一項前段、刑法第二百三十九條、第四十一條第
    一項前段，判處被告乙○○有期徒刑三月，如易科罰金，以
    新臺幣一千元折算壹日，暨判處被告甲○○有期徒刑二月，
    如易科罰金，以新臺幣一千元折算壹日，核其認事用法，尚
    無違誤，量刑亦稱妥適，除其贅載「刑事訴訟法第四百五十
    四條第二項」、「刑法施行法第一條之一」而應予以刪除外
    ，餘均引用第一審簡易判決（如附件）記載之事實、證據及
    理由。
二、上訴人即被告甲○○上訴意旨略以：伊固曾於原審判決認定
    之時間、地點，明知同案被告乙○○為有配偶之人而猶與乙○○相姦如原審判決認定之事實所載；惟原審判決憑以認定
    犯罪之「錄音」內容，依法應無證據能力，換言之，原審祇
    憑同案被告乙○○之偵訊自白而為旨揭有罪判決，核其採證
    認事，當已違背法令；又縱不論原審判決之採證瑕疵，伊與
    同案被告乙○○間之男女交往，亦曾獲得乙○○之妻即告訴
    人丙○○之事先同意（即係得丙○○之縱容），是依刑法第
    二百四十五條第二項規定，丙○○嗣後對伊提起之本案告訴
    ，當亦洵非合法。爰於法定期間提起上訴，請求撤銷原判併
    另為適法之判決宣告云云。
三、上訴人即被告乙○○上訴意旨略以：伊雖曾於原審判決認定
    之時間、地點，於「已有配偶（丙○○）」之狀態下，猶與
    同案被告甲○○通姦如原審判決認定之事實所載；然伊配偶
    即告訴人丙○○早在對伊提起本件通姦告訴以前之98年2 月
    12日，即曾對伊為明示之宥恕，致已對伊喪失告訴之權。爰
    於法定期間提起上訴，請求撤銷原判併對伊為不受理判決之
    諭知云云。
四、經查：
  (一)上訴人即被告陳愛玲雖指「係得告訴人丙○○之縱容」云云
    ，然關此「縱容」之說，首即顯與告訴人丙○○之歷次陳述
    難相稽合。又被告陳愛玲雖曾於本院受命法官行準備程序時
    ，提出「自己與告訴人丙○○對談」之「錄音」光碟1 只暨
    其譯文1 份，俾佐證所稱「得告訴人丙○○縱容」云云之辯
    詞要非虛捏；然關此「對談內容」之「側錄『時』、『地』
    」非特俱屬不詳，即其所涉之對話亦屬「模棱兩可」，尤以
    本院提示上揭錄音譯文予證人即告訴人丙○○閱覽之結果，
    證人即告訴人丙○○亦係聲稱：「（問：這份錄音譯文是否
    妳與被告甲○○間的對話內容？當時妳二人的對話是否即如
    譯文所示？）我完全沒有印象我曾經與被告甲○○對話如譯
    文所示。因此，我也沒有辦法確認這是否我與甲○○的對話
    」（本院審判筆錄第8 頁），則其無從憑以為「告訴人丙○○意思表示」之推斷，事極顯然！遑論進而恃以為「告訴人
    丙○○曾為『縱容』表示」之事實認定！據此，上訴人即被
    告陳愛玲辯稱之「告訴人丙○○縱容」云云，首已顯非可採
    。
  (二)其次，上訴人即被告乙○○固又指「伊配偶即告訴人丙○○
    早在對伊提起本件通姦告訴以前之98年2 月12日，即曾對伊
    為明示之宥恕，致已對伊喪失本件告訴之權」云云，進而提
    出悔過及承諾書1 紙為憑；且證人即告訴人丙○○亦曾到庭
    而為附和其夫即被告乙○○所指之「宥恕」乙說（本院審判
    筆錄第5 頁至第7 頁）。惟細繹本案偵查發動乃至原審實體
    判決之緣由始末，即：「告訴人於98年3 月18日，具狀向臺
    灣基隆地方法院檢察署（以下稱「基隆地檢署」）提起本件
    告訴，嗣檢察官偵查結果，雖一度認為被告2 人犯罪嫌疑尚
    有未足，而於98年7 月25日，以98年度偵字第1393號對被告
    2 人為不起訴之處分，然其嗣經告訴人提起再議之結果，則
    因臺灣高等法院檢察署（以下稱「高檢署」）發回續查（98
    年9 月17日、98年度上聲議字第5820號檢察長命令），而再
    經基隆地檢署檢察官於98年11月4 日，以98年度偵續字第98
    號向本院聲請以簡易判決處刑」。則本案之偵查階段，歷時
    長達「八個月」之久乙節，首即顯無可疑。是倘被告所辯「
    伊配偶即告訴人丙○○早在對伊提起本件通姦告訴以前之98
    年2 月12日，即曾對伊為明示之宥恕，致已對伊喪失本件告
    訴之權」云云非虛，衡其尤知恃以上訴而稱「請求撤銷原判
    併為不受理判決諭知」之行止，則何以遍歷長達「八個月」
    之偵訊而一概未見關此「業得配偶宥恕」之片言隻語？遑論
    被告於提起本件上訴以前，其應訊言行莫不以「獲致檢察官
    起訴（聲請簡易判決處刑）」為其終極目的，此除有被告歷
    次訊偵筆錄附卷足考，徵諸被告乙○○於本院受命法官行準
    備程序時，亦係自陳「原審判決憑以認定犯罪之『錄音』內
    容，係伊本人於『與被告甲○○發生性行為』如原審判決事
    實所載時、地『側錄』而得，其後，亦係由伊提交予伊妻即
    告訴人丙○○資為本案證據」等情詞（本院準備程序筆錄第
    5 頁），益足析其梗概；乃於案經起訴（聲請簡易判決處刑
    ）以後，竟一反其「獲致檢察官起訴（聲請簡易判決處刑）
    」之前揭言行，並因「告訴人丙○○對其撤回告訴」之遲誤
    時機（按：關此撤回告訴之意思表示，係於原審判決以後之
    98年12月1 日方始到達原審法院。參見原審卷附之刑事撤回
    告訴狀），方「檢具其上書立日期為『98年2 月12日』之『
    悔過及承諾書』1 紙，俾以前詞（即其配偶丙○○業於98年
    2 月12日表示宥恕云云）向本院提起上訴」之啟人疑竇！其
    次，姑不論上開「悔過及承諾書」所載之書立日期（98年2
    月12日）究否「倒填」，細繹其上所載主要內容，即：「本
    人（意指被告乙○○）與甲○○間不正常的男女關係，為配
    偶丙○○所知悉，經丙○○同意原諒，不予追究。為表示本
    人真心的悔過及所告知二人的過往絕無隱暪，一切都已誠實
    表白，除交付新臺幣捌萬元做為補償之外，並保證從今以後
    與甲○○斷絕往來，若有藕斷絲連之情事發生，願給付新臺
    幣伍拾萬元做為懲罰。以上之承諾，絕無假言，特立此書以
    為憑證。立書人『乙○○』民國98年2 月12日」，核已足見
    ，關此書面無疑僅為「製作」、「繕打」文書之被告乙○○
    本人單方面之意思表示。換言之，單憑旨揭「與所辯之『配
    偶宥恕』云云」有關之文字描述，其所得說明者，充其量亦
    僅止「被告乙○○本人曾經藉由上開書面宣稱自己『業得配
    偶丙○○之宥恕』」，而與「丙○○本人之意思表示」乃至
    「丙○○藉此書面而表『宥恕』」等各節迥不相牟，遑論進
    而恃以為被告辯稱「業得宥恕」云云之證明！至證人即告訴
    人丙○○雖曾到庭附和其夫即被告乙○○所辯「宥恕」之說
    （本院審判筆錄第5 頁至第7 頁），進而就上開「悔過及承
    諾書」之內容釋稱：伊確實曾於98年2 月12日對伊夫（乙○○）表示宥恕；且上開「悔過及承諾書」所載內容，亦悉為
    伊與乙○○討論後而請乙○○利用電腦繕打製作；又緊接於
    乙○○之繕打內容下方記載之手寫筆跡，即「同意以上所言
    ，收到現金80,000元。丙○○98‧2 ‧12」，亦確為伊本人
    所親書無誤云云（本院審判筆錄第5 頁）；然倘丙○○於上
    揭「悔過及承諾書」經乙○○製作之時，確有「宥恕」彼夫
    （乙○○）與人通姦之意，則就令告訴人丙○○因未諳輸入
    法之操作而無從自行以電腦製作關此書類，衡其亦非不得逕
    以「手寫」方式書立其「宥恕」之旨，乃竟捨此簡便之道而
    不為，大費周章囑由其夫（被告乙○○）利用電腦繕打旨揭
    「宥恕內容」，再由自己以手寫方式緊接於後而繕記「同意
    以上所言……」，互核勾稽上情以觀，則其「悔過及承諾書
    」製作之令人不明所以、匪疑所思，更係昭然而不待言！實
    則，證人即告訴人丙○○雖曾到庭而迭指「為圖家庭和諧，
    兼以伊夫（乙○○）苦苦哀求，是伊方於98年2 月12日宥恕
    伊夫，進而同意伊夫於98年2 月12日製作上開書面」云云（
    本院審判筆錄第5 頁至第6 頁），然倘告訴人丙○○之上開
    言詞非虛，則其何以又突於嗣後之98年3 月18日，一反自己
    「為圖家庭和諧」之初衷，而逕對其夫即被告乙○○提起本
    件告訴（參見卷附刑事告訴狀）？更何況，告訴人丙○○於
    本案歷時長達「八個月」之偵查期間（參見前述，於茲不贅
    ），經檢察官於「被告乙○○在場」或「被告乙○○、甲○○均同在場」之狀況下，多次向告訴人確認之結果，非特悉
    以「不願意和解」、「目前沒有考慮和解」等情詞（1393號
    偵卷第50頁、98號偵續卷第25頁），表示自己「『迄無』宥
    恕彼夫（乙○○）與人（甲○○）通姦、相姦」之意，尤以
    對照「告訴人於98年3 月18日具狀告訴後，因『檢察官一度
    認為被告2 人犯罪嫌疑尚有未足而於98年7 月25日，以98年
    度偵字第1393號對被告2 人為不起訴之處分』以後，猶續為
    具狀向高檢署聲請再議」之行止，核亦足見告訴人「訴究彼
    夫（乙○○）與人（甲○○）通姦、相姦」心意之堅！換言
    之，告訴人關此之訴究言行，顯非出於一時意氣，此尤屬灼
    然而無可疑！參以「告訴人於提起本案告訴迄被告提起上訴
    以前，其應訊言行莫不以『拒絕原諒、訴請究辦』為其要務
    （參見告訴人歷次訊偵筆錄之應訊內容），乃於案經起訴（
    聲請簡易判決處刑）以後，方因『對其夫即被告乙○○撤回
    告訴』之遲誤時機，而於本院審理時到庭為其『業於98年2
    月12日對其夫乙○○表示宥恕』云云」之應訊轉折，則告訴
    人係因對其夫即被告乙○○撤回告訴「遲誤時機」，方於本
    院審理時改而翻異之動機、目的，尤極顯然！換言之，相較
    於告訴人丙○○遲至本院審理時所翻異改稱之「業於98年2
    月12日宥恕伊夫乙○○」云云（本院審判筆錄第5 頁至第6
    頁），告訴人於偵訊時之言行舉止所足以彰顯之「『迄無』
    宥恕彼夫（乙○○）與人（甲○○）通姦、相姦之意思」，
    當更與事實相符而為可採；據此，上訴人即被告乙○○遲至
    本院審理時方改而辯稱之「告訴人丙○○業於98年2 月12日
    表示『宥恕』」云云，乃至證人丙○○遲至本院審理時所為
    之翻異證述，概係昧於事實而無足取。
  (三)再按刑事訴訟法上「證據排除原則」，係指將具有證據價值
    ，或真實之證據因取得程序之違法，而予以排除之法則。而
    私人之錄音、錄影之行為所取得之證據，應受刑法第三百十
    五條之一與通訊保障及監察法之規範，私人違反此規範所取
    得之證據，固應予排除。惟依通訊保障及監察法第二十九條
    第三款之規定，通訊之一方非出於不法目的之錄音，所取得
    之證據，即無證據排除原則之適用（最高法院92年度臺上字
    第2677號、94年度臺上第716 號判決意旨參照）。次按通訊
    保障及監察法第二十四條第一項雖係規定「違法監察他人通
    訊者，處五年以下有期徒刑。」然參諸同法第二十九條：「
    監察他人之通訊，而監察者為通訊之一方或已得通訊之一方
    事先同意，而非出於不法目的者，不罰。」足見，監察者如
    為當事人之一方，而非出於不法目的者，其監聽側錄之行為
    即無論以通訊保障及監察法第二十四條第一項罪名之餘地；
    至刑法第三百十五條之一第二款固係規定「無故以錄音、照
    相、錄影或電磁紀錄竊錄他人非公開之活動、言論或談話者
    處三年以下有期徒刑、拘役或三萬元以下罰金。」惟參諸通
    訊保障及監察法「保障人民秘密通訊自由不受非法侵害，並
    確保國家安全，維護社會秩序」之立法目的（通訊保障及監
    察法第一條規定參看），顯見，通訊保障及監察法應係刑法
    第三百十五條之一之特別規定。職此，在通訊及監察法認為
    係合法之監察行為，即非刑法之「無故」為之，自不受處罰
    ；亦即，行為人若符合通訊保障及監察法第二十九條之規定
    ，而對他人之言論或談話為錄音行為，在刑法即不能認為係
    無故竊錄的行為。即就本案情節而論，原審判決憑以認定犯
    罪之「錄音」內容，實乃「被告乙○○於其『與被告甲○○
    發生性行為』如原審判決事實所載時、地『側錄』而得，其
    後，復係由被告乙○○提交予其妻即告訴人丙○○資為本案
    證據」乙節，除經被告乙○○於本院受命法官行準備程序時
    當庭敘明無訛（本院準備程序筆錄第5 頁），並係被告甲○○所不否認。茲被告乙○○「側錄」所得之上揭錄音內容，
    其監察者顯為通訊之一方（上開錄音內容實係由通訊之一方
    即被告乙○○錄製所得），且對照被告乙○○除「將之提交
    予其妻資為本案證據」以外，即「別無將之充於它途使用」
    之舉，核亦足見被告乙○○此舉之目的，祇係在保留「自己
    與被告甲○○犯罪行為」之證據；換言之，其監察尚乏「不
    法」之目的，揆諸首開說明，關此部分當無證據排除原則之
    適用。據此，上訴人即被告陳愛玲辯稱之「關此『錄音』內
    容依法應無證據能力，換言之，原審祇憑同案被告乙○○之
    偵訊自白而為旨揭有罪判決，核其採證認事，當已違背法令
    」云云，自係一無所憑而無可採。
  (四)按刑事訴訟法第二百三十七條第一項規定，告訴乃論之罪，
    應自知悉犯人之時起，於六個月內為之，所稱「知悉」，係
    指確知犯人之犯罪行為而言，如初意疑其有此犯行，而未得
    確實證據，及發見確實證據，始行告訴，則不得以告訴人前
    此之遲疑，未經申告，遂謂告訴為逾越法定期間。茲本案告
    訴人丙○○雖係遲至98年3 月18日，始具狀向臺灣基隆地方
    法院檢察署申告被告之本案犯行，然告訴人既係於98年2 月
    間，方因接獲被告乙○○、甲○○因另案民事事件所涉之證
    據資料而有所懷疑，進而對其夫即被告乙○○多方追問致悉
    本案梗概，則其於98年3 月18日具狀提出本件告訴，自亦未
    逾越六個月之告訴期間而為適法。
  (五)其餘認定本件犯罪事實之證據，除均引用第一審簡易判決（
    如附件）之記載，並補充「被告乙○○、甲○○於本院審理
    時之自白」（本院準備程序筆錄第3 頁）。
五、核上訴人即被告乙○○所為，係犯刑法第二百三十九條前段
    之通姦罪；至上訴人即被告甲○○所為，則係犯刑法第二百
    三十九條後段之相姦罪。原審判決認上訴人罪證明確，進而
    論罪科刑，並審酌被告2 人均無前科，素行尚稱良好，有臺
    灣高等法院被告前案紀錄表在卷可按，考量其等犯罪動機、
    目的、犯後態度，兼以被告乙○○身為人夫，竟未協力保持
    夫妻共同生活之圓滿安全及其幸福，拋卻夫妻間應互負誠實
    及保證其婚姻純潔之義務，所做所為顯已對其妻即告訴人造
    成嚴重之傷害，即其惡性顯較相姦人即被告甲○○為重，佐
    以被告2 人之智識程度、生活狀況等一切情狀，量處「被告
    乙○○有期徒刑三月，如易科罰金，以新臺幣一千元折算壹
    日」、「被告甲○○有期徒刑二月，如易科罰金，以新臺幣
    一千元折算壹日」，併就檢察官聲請簡易判決處刑意旨論稱
    之其餘通姦、相姦犯行（即「被告乙○○、甲○○2 人，自
    92年11月起至98年1 月止，或在被告甲○○位於基隆市百福
    社區某居處，或在基隆市某處，或在臺北縣深坑鄉某處汽車
    賓館，或在大陸地區廣東省東莞市，或在麗星郵輪等各地」
    之通姦、相姦犯行），以其悉乏積極證據足可證明為由而不
    另為無罪之諭知，核其認事用法，尚無違誤，量刑亦稱妥適
    ，自應予以維持。至上訴人即被告甲○○以原審判決憑以認
    定犯罪之「錄音」內容，依法應無證據能力，且其亦係得告
    訴人丙○○縱容云云，指摘原審判決不當；暨上訴人即被告
    乙○○以其配偶即告訴人丙○○早在提起本件通姦告訴以前
    之98年2 月12日，即曾對之為明示宥恕而已喪失告訴之權云
    云，指摘原審判決不當，核均顯無所據，即其上訴，概無理
    由，自應予以駁回。
據上論斷，應依刑事訴訟法第四百五十五條之一第一項、第三項
、第三百六十八條、第三百七十三條，判決如主文。
本案經檢察官丁○○到庭執行職務。
中    華    民    國    99    年    3     月    19    日
                  刑事第四庭審判長法  官  齊  潔
                                  法  官  何怡穎
                                  法  官  王慧惠
以上正本證明與原本無異。
本件判決不得上訴。
中    華    民    國    99    年    3     月    19    日
                                  書記官  王一芳
附件：
臺灣基隆地方法院刑事簡易判決        98年度基簡字第1477號
聲  請  人  臺灣基隆地方法院檢察署檢察官
被      告  甲○○  女  36歲（民國○○年○○月○○日生）
                    身分證統一編號：Ｚ000000000號
                    住臺北縣汐止市○○路○段152號1樓
                    居宜蘭縣員山鄉○○村○○路105之41號
            乙○○  男  50歲（民國○○年○月○○日生）
                    身分證統一編號：Ｚ000000000號
                    住臺北縣汐止市○○路○段235號2樓
上列被告等因妨害家庭案件，經檢察官聲請以簡易判決處刑（98
年度偵續字第98號），本院判決如下：
    主  文
乙○○有配偶而與人通姦，處有期徒刑月，如易科罰金，以新
台幣壹仟元折算壹日。
甲○○與有配偶之人相姦，處有期徒刑貳月，如易科罰金，以新
台幣壹仟元折算壹日。
    犯罪事實及理由
一、乙○○與丙○○為夫妻，與甲○○原為朋友關係，甲○○亦
    明知乙○○為有配偶之人。詎乙○○、甲○○二人竟各自基
    於妨害家庭之通、相姦犯意，於民國97年4月29日在宜蘭市
    福岡汽車旅館，為相姦及通姦之行為。嗣於98年2月某日，
    甲○○在臺灣士林地方法院民事庭訴訟請求乙○○返還選舉
    代墊款及借款新台幣608萬元(97年度重訴字第225號)，乙○○委任之律師將甲○○提出之民事準備狀及所附證物即信封
    影本傳真至丙○○住處，丙○○始發現該證物信封上記載旅
    行社郵寄予乙○○之收件地址竟為甲○○位於台北縣汐止市
    ○○路○段152號之住處，經向乙○○質問始悉上情。
二、訊據被告乙○○對於上開事實坦承不諱，其與告訴人丙○○
    有婚姻關係之事實，亦有戶籍謄本、個人基本資料查詢結果
    各1份在卷可稽。詰之被告甲○○則行使緘默權。經查：上
    開犯罪事實，業經被告乙○○所坦承，且有被告2人於97年4
    月29日在宜蘭市福岡汽車旅館內之錄音譯文節本1份在卷可
    稽（見98年度偵續字第98號卷第13-15頁），並經臺灣基隆
    地方法院檢察署事務官勘驗，製有勘驗筆錄在卷可參（見同
    上卷第30頁），被告甲○○亦未否認該錄音譯文中之女音為
    其所發出。按認定犯罪事實所憑之證據，並不以直接證據為
    限，即綜合各種間接證據，本於推理作用，為其認定犯罪事
    實之基礎，仍非法所不許（最高法院27年滬上字第64號判例
    要旨可資參照）。又男女間之性行為，原屬隱密私諱之事，
    除行為人外，外人本不易查知；惟尚非不得依其他相關之直
    接、間接證據及情況證據，佐以一般社會生活之經驗法則及
    論理法則認定之，並非唯有抓姦在床、目擊性器官結合或以
    DNA科學鑑定等直接證據始得證明。是以通姦、相姦罪之犯
    罪型態，因其隱密之特性，迨難於犯罪之進行中當場查獲，
    是認通、相姦罪之事實依據，本應綜合全部卷證，於依一般
    社會經驗足認行為人確已有通、相姦罪行為時，其罪證即屬
    明確。觀之本件錄音譯文內容語涉曖昧，以被告二人既均值
    盛年，且皆有相當之智識程度，被告乙○○係有配偶之人，
    為被告甲○○所明知，則被告縱已結識多年，對於男女交往
    應謹守之分際當知之甚明，孤男寡女共處汽車旅館房間內，
    其瓜田李下之情，已不言可喻，詎被告二人非但不避嫌諱共
    居一室，更有「你躺著啦」、「你躺著，我來」等話語及呻
    吟聲，是據上開錄音勘驗結果，佐以一般社會生活之經驗法
    則及論理法則，當以堪認本件被告2人確有於宜蘭市福岡汽
    車旅館內有通、相姦之行為無訛。本案事證明確，被告2人
    犯行，洵堪認定，應予依法論科。
三、核被告乙○○所為，係犯刑法第239條前段之通姦罪；被告
    甲○○明知被告乙○○係有配偶之人，竟仍與之為相姦行為
    ，核其所為，則係犯刑法第239條後段之相姦罪。爰審酌被
    告2人均無前科，素行尚稱良好，有臺灣高等法院被告前案
    紀錄表在卷可按，考量其等犯罪動機、目的，被告甲○○始
    終矢口否認犯行之犯後態度，又被告乙○○身為告訴人丙○○之夫，竟無視為人配偶應互相協力保持其共同生活之圓滿
    安全及幸福，拋卻夫妻應互負誠實及婚姻純潔之義務，其所
    為對於告訴人之傷害何其之大，是被告乙○○之惡性顯然較
    重，暨其2人智識程度及生活狀況等一切情狀，各量處如主
    文所示之刑，並均諭知易科罰金之折算標準。
四、不另為無罪諭知部分：
  (1)聲請簡易判決處刑書意旨另以：被告乙○○、甲○○2人自
    92 年11月起至98年1月止，在甲○○位於基隆市百福社區某
    居處、基隆市、台北縣深坑鄉之汽車賓館、大陸地區廣東省
    東莞市、麗星郵輪等地，均有為相姦及通姦之行為。
  (2)惟按犯罪事實，應依證據認定之，無證據不得認定其犯罪事
    實。又不能證明被告犯罪者，應諭知無罪之判決。刑事訴訟
    法第154條第2項、第301條第1項分別定有明文。又刑事訴訟
    法第156條第2項規定：被告或共犯之自白，不得作為有罪判
    決之唯一證據，仍應調查其他必要之證據，以察其是否與事
    實相符。立法旨意乃在防範被告或共犯自白之虛擬致與真實
    不符，故對自白在證據上之價值加以限制，明定須藉補強證
    據以擔保其真實性。所謂補強證據，係指除該自白本身之外
    ，其他足以證明該自白之犯罪事實確具有相當程度真實性之
    證據而言，雖所補強者，非以事實之全部為必要，但亦須因
    補強證據之質量，與自白之相互利用，足使犯罪事實獲得確
    信者，始足當之。共犯之自白，性質上仍屬被告之自白，縱
    先後所述內容一致，或經轉換為證人而具結陳述，仍屬不利
    己之陳述範疇，究非自白以外之其他必要證據，自不足作為
    證明其所自白犯罪事實之補強證據（最高法院96年度台上字
    第5251號、97年台上字第3566號、97年台上字第3523號判決
    意旨參照）。本件聲請人認被告2人涉犯上開犯罪，無非係
    以被告乙○○就通姦事實之自白，及被告2人有高達75次入
    出境紀錄相同之事實等為主要論據。
  (3)關於被告2人在甲○○位於基隆市百福社區某居處、基隆市
    、台北縣深坑鄉之汽車賓館、大陸地區廣東省東莞市、麗星
    郵輪（應係天秤星號油輪）等地為通姦、相姦之犯行部分，
    除被告乙○○之自白外，實乏其他證據可為補強證據；又觀
    之卷附之法務部入出境資訊連結作業資料（見98年度偵字第
    1393號卷第9頁、第17- 19頁），並無聲請人所指被告2人相
    同日期之出境紀錄高達75次之情事，況被告2人均係具有行
    動遷徙自由之中華民國國民，縱使被告2人同時間出境或入
    境臺灣，亦難以以此推認被告2人即有通姦、相姦犯行。
  (4)再按，刑法於中華民國人民在中華民國領域外犯刑法第5條
    、第6條以外之罪者，而其最輕本刑為3年以上有期徒刑者，
    適用之。但依犯罪地之法律不罰者，不在此限，刑法第7條
    定有明文。而刑法第239條之通姦、相姦罪，非刑法第5條、
    第6條所列舉之罪，且其最輕本刑亦非3年以上有期徒刑，則
    中華民國人民於我國領域外涉及相姦罪嫌，即無從適用我國
    刑法訴追處罰。是本件被告2人縱有於96年8月16、17日在天
    秤星號油輪同處一室並發生性行為，然因天秤星號油輪於96
    年8月16日自基隆港出發後，係航行至我國12海浬以外之公
    海，非屬中華民國國境內，無從適用我國刑法予以訴追處罰
    。
  (5)是以，被告2人於96年8月16、17日在天秤星號油輪內，縱有
    為通姦、相姦行為，亦無法依我國刑法予以論罪，至其餘犯
    行則因缺乏補強證據而難以證明，揆諸前揭條文規定，原應
    為無罪之諭知，惟因此部分犯行，聲請人係認被告2人所為
    係接續犯（被告2人間通姦及相姦行為雖有多次，惟其時間
    上具密接性，足認被告等主觀上係因2人交往關係，而基於
    一個通姦、相姦之犯罪決意，於密接之時間及地點內，為上
    揭通姦、相姦行為，侵害同一法益，是縱令在犯罪完畢以前
    ，其各個舉動已與該罪之構成要件相符，但在行為人主觀上
    ，各個舉動不過為其犯罪行為之一部分，各舉動之獨立性極
    為薄弱，依一般社會健全觀念，在時間差距上，難以強行分
    開，在刑法評價上，應視為數次之接續實施，為包括一罪之
    接續犯），具有實質上一罪之關係，爰不另為無罪之諭知，
    附予敘明。
五、依刑事訴訟法第449條第1項前段、第454條第2項，刑法第23
    9條、第41條第1項前段，刑法施行法第1條之1，逕以簡易判
    決處刑如主文。
六、如不服本件判決，自收受送達之日起10日內，向本院提起上
    訴。
中    華    民    國    98    年    11    月    26    日
                  基隆簡易庭法  官  陳姵君
以上正本證明與原本無異。
如不服本判決，應於判決送達後10日內，向本院提出上訴書狀，
上訴於本院合議庭，並按他造當事人之人數附具繕本。
中    華    民    國    98    年    11    月    26    日
                            書記官  王佩珠
附錄論罪法條：
刑法第239條
有配偶而與人通姦者，處1年以下有期徒刑。其相姦者亦同。

司法院資訊處製作；財團法人民間司法改革基金會備份。
